臺灣雲林地方法院刑事判決　　　　　　　100年度訴字第668號
公　訴　人　臺灣雲林地方法院檢察署檢察官
被　　　告　楊志淵
上列被告因違反毒品危害防制條例案件，經檢察官提起公訴（10
0 年度毒偵字第765 號），暨移送併案(100年度毒偵字第1023號
），嗣因被告就被訴事實為有罪之陳述，經本院合議庭裁定由受
命法官獨任適用簡式審判程序審理，判決如下：
    主  文
楊志淵施用第一級毒品，累犯，處有期徒刑拾壹月，扣案注射針
筒壹支沒收。
    事  實
一、楊志淵前於民國91年間，因施用毒品案件，經觀察、勒戒後
    ，認無繼續施用毒品之傾向，於同年1 月17日獲釋，並由臺
    灣雲林地方法院檢察署檢察官於同日以91年度毒偵字第14號
    為不起訴處分確定；5 年內，於93年間再犯施用毒品案件，
    經觀察、勒戒後，仍認無繼續施用毒品之傾向，於同年7 月
    8 日獲釋，並由同署檢察官於同年月12日，以93年度毒偵緝
    字第56號為不起訴處分；嗣又因施用第一級毒品及竊盜等案
    件，經臺中地方法院分別以94年度訴字第3721號判處有期徒
    刑8 月，及以94年度易字第2551號判處有期徒刑4 月，均告
    確定，並經定應執行刑為有期徒刑11月確定；再因施用第一
    、二級毒品及竊盜等案件，經本院分別以95年度訴字第218
    號判處有期徒刑10月、95年度易字第423 號判處有期徒刑4
    月及95年度六簡字第136 號判處有期徒刑6 月，均告確定，
    再經減刑為有期徒刑5 月、2 月、3 月確定；另因竊盜案件
    ，經本院以95年度易字第214 號判處有期徒刑2 年8 月後，
    經臺灣高等法院臺南分院以95年度上易字第663 號判決上訴
    駁回而告確定，並與前開減刑後之3 罪合併定應執行刑為有
    期徒刑3 年2 月確定；復因偽證案件，經臺灣嘉義地方法院
    判決減刑為有期徒刑1 月15日確定，前揭案件接續執行後，
    甫於99年11月18日縮刑期滿執行完畢。
二、詎其仍不思悔改，竟基於施用第一級毒品之犯意，於100 年
    5 月15日凌晨某時（起訴書誤載為10時，業經蒞庭檢察官當
    庭更正），在雲林縣斗南鎮○○路19號住處內，以將第一級
    毒品海洛因摻水稀釋後置入針筒內注射身體之方式，施用第
    一級毒品海洛因1 次。嗣先於同日上午9 時45分許，因另犯
    竊盜案件為警查獲後，一併對其採尿送驗；復於翌日凌晨2
    時35分，在同縣東勢鄉台78線東西向快速道路西向8.8 公里
    處，為警查獲其駕駛贓車，並在車內扣得其所有供施用第一
    級毒品所用之注射針筒1 支，且對其採尿送驗，結果均呈嗎
    啡陽性反應，始悉上情（涉犯竊盜部分均經檢察官另行偵辦
    ）。
三、案經雲林縣警察局西螺分局報告臺灣雲林地方法院檢察署檢
    察官偵查起訴，暨雲林縣警察局斗南分局報告同署檢察官移
    送併案審理。
    理  由
一、按本件被告楊志淵所犯係死刑、無期徒刑、最輕本刑為3 年
    以上有期徒刑以外之罪，其於準備程序就前揭被訴事實為有
    罪之陳述，經受命法官告知簡式審判程序之旨，並聽取其與
    公訴人之意見後，本院認無不得或不宜改依簡式審判程序進
    行之情事，依刑事訴訟法第273 條之1 第1 項、第284 條之
    1 規定，裁定本件由受命法官獨任進行簡式審判程序，合先
    敘明。
二、上揭犯罪事實，業據被告於本院審理中坦承不諱；且被告先
    後於100 年5 月15日上午9 時45分許，及同年月16日凌晨3
    時許所採集之尿液經送驗結果，均呈嗎啡陽性反應，此分別
    有詮昕科技股份有限公司100 年6 月7 日報告編號00000000
    號、同年5 月30日報告編號00000000號濫用藥物尿液檢驗報
    告各1 份暨查獲毒品嫌犯尿液送檢真實姓名對照表2 份附卷
    可稽，並有注射針筒1 支扣案可證，綜上足認，被告前揭自
    白核與事實相符，應堪採為被告有罪之證據，則被告前開施
    用第一級毒品海洛因1 次之犯行，堪以認定。
三、按按施用第一、二級毒品為犯罪行為，毒品危害防制條例第
    10條定有處罰明文。故施用第一、二級毒品者，依前揭規定
    本應科以刑罰。惟基於刑事政策，對合於一定條件之施用者
    ，則依同條例第20條、第23條之規定，施以觀察、勒戒及強
    制戒治之保安處分。又毒品危害防制條例於92年7 月9 日修
    正公布，自93年1 月9 日施行，其中第20條、第23條將施用
    毒品之刑事處遇程序，區分為「初犯」及「5 年內再犯」、
    「5 年後再犯」。依其立法理由之說明：「初犯」，經觀察
    、勒戒或強制戒治後，應為不起訴處分或不付審理之裁定；
    經觀察、勒戒或強制戒治執行完畢釋放後，「5 年內再犯」
    者，因其再犯率甚高，原實施之觀察、勒戒及強制戒治既已
    無法收其實效，爰依法追訴或裁定交付審理。至於經觀察、
    勒戒或強制戒治執行完畢釋放後，「5 年後再犯」者，前所
    實施之觀察、勒戒或強制戒治已足以遮斷其施用毒品之毒癮
    ，為期自新及協助其斷除毒癮，仍適用「初犯」規定，先經
    觀察、勒戒或強制戒治之程序。從而依修正後之規定，僅限
    於「初犯」及「5 年後再犯」2 種情形，始應先經觀察、勒
    戒或強制戒治程序。倘被告於5 年內已再犯，經依法追訴處
    罰，縱其第3 次（或第3 次以上）再度施用毒品之時間，在
    初犯經觀察、勒戒或強制戒治執行完畢釋放5 年以後，已不
    合於「5 年後再犯」之規定，且因已於「5 年內再犯」，顯
    見其再犯率甚高，原實施觀察、勒戒或強制戒治，已無法收
    其實效，即應依該條例第10條處罰。（最高法院97年度第5
    次刑事庭會議決議參照）。查本件被告前於91年間，因施用
    毒品案件，經觀察、勒戒後，認無繼續施用毒品之傾向，於
    同年1 月17日獲釋，並由臺灣雲林地方法院檢察署檢察官於
    同日以91年度毒偵字第14號為不起訴處分確定；5 年內，於
    93年間再犯施用毒品案件，經觀察、勒戒後，仍認無繼續施
    用毒品之傾向，於同年7 月8 日獲釋，並由同署檢察官於同
    年月12日，以93年度毒偵緝字第56號為不起訴處分；嗣又因
    施用第一級毒品案件，經臺中地方法院分別以94年度訴字第
    3721號判處有期徒刑8 月確定；再因施用第一、二級毒品等
    案件，經本院分別以95年度訴字第218 號判處有期徒刑10月
    、95年度易字第423 號判處有期徒刑4 月，並經減刑為有期
    徒刑5 月、2 月確定，此有臺灣高等法院被告前案紀錄表在
    卷可考，則被告再犯本件施用毒品犯行之時間，雖在其初犯
    經觀察、勒戒執行完畢釋放5 年後，惟其既已於5 年內再犯
    ，依前揭說明，本件仍應依法予以論罪科刑。
四、核被告所為，係犯毒品危害防制條例第10條第1 項之施用第
    一級毒品罪。其施用第一級毒品前後，持有海洛因之低度行
    為，為施用之高度行為所吸收，不另論罪。又被告有事實欄
    一部分所載經法院判處有期徒刑及執行之前科紀錄，有前揭
    臺灣高等法院被告前案紀錄表可按，其受有期徒刑之執行完
    畢後，5 年內故意再犯本件有期徒刑以上之罪，為累犯，應
    依刑法第47條第1 項之規定加重其刑。又檢察官移送併案部
    分與起訴部分之犯罪事實相同，為同一案件，本院自應併予
    審理。爰審酌被告前因施用毒品案件，先後經多次觀察勒戒
    及有期徒刑之執行，仍未戒絕毒品，再犯本件施用毒品犯行
    ，顯見其無悔改之意，戒毒之意志不堅，惟念其施用毒品乃
    自戕一己之身體健康，尚未害及他人，犯後亦坦承犯行，態
    度良好等一切情狀，量處如主文所示之刑。扣案注射針筒1
    支，係被告所有供犯罪所用之物，業據其於本院審理中供承
    在卷，爰依刑法第38條第1 項第2 款規定併予宣告沒收之。
據上論斷，應依刑事訴訟法第273 條之1 第1 項、第284 條之1
、第299 條第1 項前段，毒品危害防制條例第10條第1 項，刑法
第11條前段、第47條第1 項、第38條第1 項第2 款，判決如主文
。
本案經檢察官楊順淑到庭執行職務。
中    華    民    國  100     年    9     月    28    日
                  刑事第七庭    法  官  王雅苑
以上正本證明與原本無異。
如不服本判決應於收受判決後10日內向本院提出上訴書狀，並應
敘述具體理由；其未敘述上訴理由者，應於上訴期間屆滿後20日
內向本院補提理由書（均須按他造當事人之人數附繕本）。「切
勿逕送上級法院」。
                                書記官  魏輝碩
中    華    民    國  100     年    9     月    28    日
附錄本案論罪科刑法條全文：
毒品危害防制條例第10條
施用第一級毒品者，處6 月以上5 年以下有期徒刑。